臺灣宜蘭地方法院刑事判決　　　　　　　 99年度易字第502號
公　訴　人　臺灣宜蘭地方法院檢察署檢察官
被　　　告　王俊良
上列被告因詐欺案件，經檢察官提起公訴（99年度偵字第3316號
），本院判決如下：
    主  文
王俊良幫助意圖為自己不法之所有，以詐術使人將本人之物交付
，處有期徒刑貳月，如易科罰金，以新臺幣壹仟元折算壹日。
    事實
    犯罪事實
一、王俊良能預見將金融帳戶之存摺、金融卡及密碼等資料提供
    予他人使用，極易遭詐騙集團利用為犯罪工具，竟不違背其
    本意，而基於幫助詐欺取財之未必故意，於民國98年12月21
    日下午2、3點左右，在臺北市龍山寺捷運站附近某路口處，
    將所申辦之駕照影本、彰化銀行羅東分行0000000000000000
    800號帳戶（下稱本案帳戶）之提款卡及密碼等物交付予真
    實姓名、年籍不詳，自稱「趙經理」成年男子所指示之詐欺
    集團成員。嗣該詐欺集團成員即基於意圖為自己不法所有之
    犯意，(一)於99年1月4日打電話予林依仙，告以在奇摩拍賣網
    站購物，因作業程序錯誤，將林依仙購物金額誤辦理為分期
    付款，須至提款機前操作，以取消分期付款云云，致林依仙
    不疑有他，乃依該詐欺集團成員之指示，前往宜蘭縣羅東鎮
    ○○路19 4號之彰化銀行，操作該行ATM提款機，而於99年1
    月4日下午10時26分匯款新臺幣（下同）54,000元至上開帳
    戶內，旋遭該詐欺集團成員提領一空；(二)於99年1月4日下午
    9時3分許，該詐欺集團成員打電話予蔡淯，告以上網購物
    付款有問題，須至提款機前操作，以解除扣款云云，致蔡淯
    不疑有他，乃依該詐欺集團成員之指示，前往臺中市○區
    ○○○路與復興路口上之彰化銀行，操作該行ATM提款機，
    而於99年1月4日下午11時44分匯款20,983元至上開帳戶內，
    旋遭該詐欺集團成員提領一空。嗣經林依仙、蔡淯察覺有
    異，乃報警處理，而循線查知上情。
二、案經宜蘭縣政府警察局羅東分局報告臺灣宜蘭地方法院檢察
    署檢察官偵查起訴。
    理  由
一、本件被告之供述及被告以外之人於審判外之陳述暨相關筆錄
    、書證（以下所引據者），檢察官、被告均未於本案言詞辯
    論終結前聲明異議。本院審酌該等陳述、筆錄、書證作成時
    之情況，亦無何等違背刑事訴訟程序或顯不可信之情形，倘
    以之作為本案認定犯罪事實之基礎，尚屬適當，爰依刑事訴
    訟法第159條第1項、第159條之5等規定，認均具有證據能力
    ，合先敘明。
二、訊據被告王俊良固坦承於98年12月21日下午2、3點左右，在
    臺北市龍山寺捷運站附近某路口處，將所有之駕照影本、本
    案帳戶之存摺提款卡及密碼等物交付予真實姓名、年籍不詳
    ，自稱「趙經理」成年男子所指示之詐欺集團成員之事實，
    惟矢口否認有何幫助詐欺之犯行，辯稱：其因應徵司機之工
    作，「趙經理」要求其交付駕照影本、提款卡及密碼，說要
    測試是否能轉帳，以便作為薪資轉帳使用，其乃將上開物品
    交付「趙經理」所指示之人，其也是被騙云云。經查：
  (一)本案帳戶係由被告所申辦，業據被告供明，且有彰化銀行個
    人戶顧客資料卡在卷可稽（詳警卷第14頁）。而詐欺集團成
    員於99年1月4日打電話予林依仙，告以在奇摩拍賣網站購物
    ，因作業程序錯誤，將林依仙購物金額誤辦理為分期付款，
    須至提款機前操作，以取消分期付款云云，致林依仙不疑有
    他，乃依該詐欺集團成員之指示，前往宜蘭縣羅東鎮○○路
    194號之彰化銀行，操作該行ATM提款機，而於99年1月4日下
    午10時26分匯款54,000元至上開帳戶內；暨於同日下午9時3
    分許，打電話予蔡淯，告以上網購物付款有問題，須至提
    款機前操作，以解除扣款云云，致蔡淯不疑有他，乃依指
    示前往臺中市○區○○○路與復興路口上之彰化銀行，操作
    該行ATM提款機，而於99年1月4日下午11時44分匯款20,983
    元至上開帳戶內，轉帳金額均遭該詐欺集團成員提領一空之
    事實，亦據被害人林依仙及蔡淯於警詢時指訴明確（分詳
    警卷第12頁及第10、11頁），並有彰化銀行客戶往來帳戶一
    覽表、存摺存款-交易明細查詢表1份、匯款單2紙在卷可稽
    ，是被告上開帳戶確已供有意行騙之詐欺集團使用，而使林
    依仙及蔡淯受詐術而將金錢匯入被告之上開帳戶內乙節，
    應可認定。
  (二)被告於審理中供稱：「（問：之前彰化銀行羅東分行的提款
    卡交給何人？）我與對方是電話聯繫，他要我到龍山寺那邊
    的某路口，要我在那邊等，有一個男子過來說趙經理要他過
    來拿駕照、提款卡的，附近有提款機，他要我去查看裡面有
    無金錢，有的話就提出來，要我放心他不是要騙我的錢，我
    才放心交給他的，他說是要轉入薪資用的，每天2,500元會
    直接匯入」，「（問：之前於何處工作？該處轉入薪資是否
    需要你帳戶的提款卡？）中興保全，之前只要提供存摺、帳
    號就可轉帳給我，不需提款卡」，「（問：你將提款卡給那
    個人，你要如何提領薪水？）那個人是說要直接匯款入帳戶
    ，我為了要找工作，沒有想那麼多，他說測試成功後會再打
    電話給我」，「（問：後來你將提款卡及其他物品交給他人
    後，該份工作也沒有成功應徵，為何沒有將卡片等物掛失、
    向警方報案？）因為當天我與趙經理聯繫，他並沒有接聽，
    後來我去應徵其他公司，有約我去面試，有應徵成功，我開
    始工作了，一直工作就忽略彰銀提款卡的事情了」等語（詳
    本院卷第73、75頁）。而按個人之提款卡及密碼等物乃屬重
    要之金融物件，若落入不明人士手中，除存款有遭盜領之風
    險外，亦極可能作為取贓之犯罪工具，即便帳戶內之存款不
    多，若無正當理由或合理隱情，應無任意交付他人之理，而
    一般公司行號應徵員工，倘若應徵者已獲聘僱而須辦理薪資
    轉帳，僅須將金融帳戶之戶名、帳號提供雇主即可，豈有要
    求員工交付金融帳戶之提款卡，甚至提供提款密碼予雇主之
    理，否則員工日後辛苦所賺得之薪資豈非處於隨時可能遭雇
    主提領一空之狀態？再者，一般正常工作之應徵多係在公司
    內進行，應徵者對於公司所在、名稱、工作內容、進行面試
    之人等事項亦均有一定之認識與瞭解，衡情應無相約在捷運
    站附近之路口面試，且根本不知所應徵之旅館究係在何處、
    確切之工作性質及內容究竟為何之理？而被告係有工作經驗
    之人，竟對於所應徵之工作地點、內容未明確，亦不知真實
    姓名不詳、而自稱「趙經理」是否果為旅館之經理，竟依「
    趙經理」之指示，將提款卡及密碼交予另一不詳姓名之男子
    ，且於未能聯絡上「趙經理」之際，卻未為掛失止付，均與
    常情相違，是被告所辯，殊難採信。再詐欺集團經常以收購
    方式大量取得他人之存款帳戶，亦常以應徵工作、質押借款
    、辦理貸款為由，誘使他人提供金融機構之存款帳戶，以隱
    匿其財產犯罪之不法行徑，規避執法人員之查緝，並掩飾、
    確保因自己犯罪所得之財物，類此在社會上層出不窮之案件
    ，亦經坊間書報雜誌、影音媒體多所報導及再三披露而為眾
    所周知之情事，是以避免此等專屬性甚高之物品被不明人士
    利用為犯罪工具，亦為一般生活所應有之認知。被告於審理
    中供稱：「（問：有無於報紙、電視得知有他人遭詐騙的消
    息？）有的，我知道有些人因遭詐騙把錢轉入他人帳戶內，
    之後被害人的錢都無法拿回」等語（詳本院卷第76頁），足
    徵被告將其所有本案帳戶之提款卡及密碼提供予他人使用，
    對該蒐集帳戶之人將可能以該帳戶供作詐欺取財之非法用途
    乙節，已有所預見，竟不違背其本意，仍提供其所有上開帳
    戶之金融卡予他人使用，並告知其密碼，是被告具有幫助犯
    罪之不確定故意甚明，被告所辯顯無足採。綜上，本件事證
    已甚明確，被告犯行堪以認定，應依法論科。
三、按刑法上之幫助犯，係對於犯罪與正犯有共同之認識，而以
    幫助之意思，對於正犯資以助力，而未參與實施犯罪之行為
    者而言（最高法院75年度台上字第1509號、84年度台上字第
    5998號、88年度台上字第1270號判決同此見解），是以，如
    未參與實施犯罪構成要件之行為，且係出於幫助之意思提供
    助力，即屬幫助犯。被告提供上開銀行帳戶之提款卡及密碼
    予他人使用，使收受上開帳戶之詐欺集團向被害人等詐騙財
    物後，得以使用被告上開帳戶為匯款工具，致被害人等匯款
    至被告帳戶內，而遂行詐欺取財之犯行，則被告顯係參與詐
    欺取財構成要件以外之行為，而對該詐欺集團遂行詐欺取財
    犯行資以助力，是核被告所為，係犯刑法第30條第1項前段
    、第339條第1項之幫助詐欺取財罪。又被告係幫助犯，衡諸
    其犯罪情節，爰依刑法第30條第2項規定，按正犯之刑減輕
    之。被告以一提供帳戶之幫助行為，使詐欺集團人員向被害
    人林依仙及蔡淯為詐騙行為，侵害其2人之法益，而觸犯
    數罪名，為同種想像競合犯，應依刑法第55條之規定，從一
    重之幫助詐欺取財罪處斷。爰審酌被告將金融帳戶資料交予
    他人供犯罪使用，紊亂社會正常交易秩序，並使不法之徒藉
    此輕易於詐騙後取得財物，致檢警難以追緝，助長詐騙犯罪
    風氣，並提高社會大眾遭受詐騙損失之風險；兼衡其犯罪動
    機、目的、手段、智識程度、被害人所受損害及檢察官具體
    求刑等一切情狀，量處如主文所示之刑，並諭知易科罰金之
    折算標準，以資懲儆。
據上論斷，應依刑事訴訟法第299條第1項前段，刑法第30條第1
項前段、第339條第1項前段、第55條、第41條第1項前段，刑法
施行法第1條之1第1項、第2項前段，判決如主文。
本案經檢察官王清白到庭執行職務。
中    華    民    國   100    年    6     月    14    日
               刑事第二庭  審判長法  官  林惠玲
                                 法  官  王耀興
                                 法  官  張育彰
以上正本證明與原本無異。
如不服本判決應於收受本判決後10日內向本院提出上訴書狀，並
應敘述具體理由。若未敘述理由者，應於上訴期間屆滿後20日內
向本院補提理由書狀(均須按他造當事人之人數附繕本)。
                                 書記官  陳靜宜
中    華    民    國   100    年    6     月    14    日
附錄本案論罪科刑法條全文:
中華民國刑法第339條第1項
意圖為自己或第三人不法之所有，以詐術使人將本人或第三人之
物交付者，處5年以下有期徒刑、拘役或科或併科1千元以下罰金
。